【裁判字號】    95,苗簡,445
【裁判日期】    950830
【裁判案由】    給付票款
【裁判全文】
臺灣苗栗地方法院民事簡易判決       95年度苗簡字第445號
原      告  甲○○
被      告  湯紹臺即美加美包裝材料行
                        號
上列當事人間請求給付票款事件，本院於民國95年8 月16日言詞
辯論終結，判決如下：
    主  文
被告應給付原告新臺幣參佰玖拾壹萬元，及按附表所示票面金額
、提示日起，均至清償日止，按週年利率百分之六計算之利息。
原告其餘之訴駁回。
訴訟費用由被告負擔十分之一，餘由原告負擔。
本判決第一項得假執行。
    事實及理由
一、原告起訴主張被告簽發如附表所示、面額共新臺幣（下同）
    391 萬元之支票8 紙（以下簡稱系爭支票），經訴外人孫永
    梅背書交付原告收執，詎原告屆期提示竟均因被告以「提示
    期限經過後經撤銷付款之委託」為由，而遭退票未獲付款，
    被告既為系爭支票之發票人，自應負發票人責任，爰依票據
    關係提起本件訴訟，並聲明被告應給付原告391 萬元，及按
    附表所示票面金額、到期日起，均至清償日止，按週年利率
    6％計算之利息。
二、被告則以系爭支票確為伊所簽發無訛，伊與訴外人孫永梅為
    好友關係，因孫永梅經營事業不善需要資金，始簽發系爭支
    票借予孫永梅周轉，兩造間並無任何債權債務關係存在。況
    且，原告與孫永梅間之債務業已於94年7 月間協商，孫永梅
    亦坦承積欠原告借款，伊對於孫永梅積欠原告之債務自無庸
    負責，否則原告同一債權恐有獲得二次清償等語置辯，並聲
    明駁回原告之訴。
三、查原告主張系爭支票係被告所簽發，經訴外人孫永梅背書後
    交付原告之事實，為被告所不爭執，且業據原告提出支票、
    退票理由單各8 紙在卷可稽（見本院95年度苗簡字第445 號
    卷第10-17 頁），核屬相符，自堪信原告之主張為真實。是
    以，本件之爭點厥為，兩造間固然無債權債務關係，被告是
    否仍應負發票人票據責任？
  (一)按支票之發票人應照支票文義擔保支票之支付；執票人向支
    票債務人行使追索權時，得請求自為付款提示日起之利息，
    如無約定利率者，依年利六釐計算，票據法第126 條、第13
    3 條分別定有明文。查系爭支票之退票理由為「提示期限經
    過後經撤銷付款之委託」，而原告提示系爭本票之時間均為
    95年7 月13日，且本件被告簽發如附表所示之系爭支票，經
    訴外人孫永梅背書交付原告收執，原告於95年7 月13日提示
    系爭支票均未獲付款，參酌前開說明，原告主張依票據關係
    請求被告給付票款391 萬元，及均自票據提示日起至清償日
    止，按週年利率6 ％計算之法定遲延利息，應屬足取。又原
    告主張依附表所示金額、到期日起算法定遲延利息，則與前
    揭意旨未合，自不足取。
  (二)被告雖辯稱：伊為獨資商號，簽發系爭支票目的僅借予孫永
    梅，而原告與孫永梅間之債務關係，業已於94年7 月間達成
    協商，伊無庸負擔票據債務等語。惟查：證人即系爭票據背
    書人孫永梅於本院95年8 月16日言詞辯論程序到院證稱：伊
    積欠原告高達二千多萬元，系爭支票確實是被告所簽發，經
    伊背書後交付原告收執，用已擔保前揭債務之履行。伊與原
    告於94年7 月間曾有協商欠款應如何清償，但礙於經濟困難
    而無法清償，原告遂表示系爭支票可以請發票人重新簽發其
    他票據交換，伊將上情告知被告然為被告所拒，原告遂於95
    年7 月13日提示系爭支票，伊積欠原告之債務迄今仍未清償
    等語以觀（見本院同上卷第23頁），原告與孫永梅於94年7
    月間之協商僅就清償方式之研議，並未達成和解契約或免除
    被告發票人責任之意思。基此，被告辯稱原告與孫永梅於94
    年7 月已有協議，且兩造間並無任何債權債務關係，認無庸
    負發票人責任等語，並不足採。
四、從而，原告爰依票據關係請求被告給付票款391 萬元，及按
    附表所示票面金額、提示日起，均至清償日止，按週年利率
    6 ％計算之利息，為有理由，應予准許，逾此部分之請求，
    則無理由，應予駁回。
五、本件係依民事訴訟法第427 條第1 項規定適用簡易程序所為
    被告敗訴之判決，依同法第389 條第1 項第3 款規定，自應
    依職權宣告假執行，並諭知如主文第4項所示。
六、據上論結，本件原告之訴為一部有理由、一部無理由，依民
    事訴訟法第79條、第389 條第1 項第3 款，判決如主文。
中    華    民    國    95    年    8     月    30    日
                  苗栗簡易庭法  官  吳振富
以上正本係照原本作成。
如對本判決上訴，須於判決送達後20日內向本院提出上訴狀。
                            書記官  陳玲誼
中    華    民    國    95    年    8     月    30    日
  ┌────────────────────────────────────────┐
  │附表：支票詳目                                                                  │
  ├─┬──────┬──────┬─────┬──────┬────┬──────┤
  │編│   發票人   │   付款人   │ 票面金額 │   發票日   │ 提示日 │  支票號碼  │
  │號│            │            │          │ （到期日） │        │            │
  ├─┼──────┼──────┼─────┼──────┼────┼──────┤
  │ 1│湯紹臺即美加│華南商業銀行│ 490,000  │  94.07.30  │95.07.13│ BC0000000  │
  │  │美包裝材料行│  苗栗分行  │          │            │        │            │
  ├─┼──────┼──────┼─────┼──────┼────┼──────┤
  │ 2│湯紹臺即美加│華南商業銀行│ 490,000  │  94.08.05  │95.07.13│ BC0000000  │
  │  │美包裝材料行│  苗栗分行  │          │            │        │            │
  ├─┼──────┼──────┼─────┼──────┼────┼──────┤
  │ 3│湯紹臺即美加│華南商業銀行│ 495,000  │  94.08.10  │95.07.13│ BC0000000  │
  │  │美包裝材料行│  苗栗分行  │          │            │        │            │
  ├─┼──────┼──────┼─────┼──────┼────┼──────┤
  │ 4│湯紹臺即美加│華南商業銀行│ 495,000  │  94.08.19  │95.07.13│ BC0000000  │
  │  │美包裝材料行│  苗栗分行  │          │            │        │            │
  ├─┼──────┼──────┼─────┼──────┼────┼──────┤
  │ 5│湯紹臺即美加│華南商業銀行│ 476,000  │  94.08.20  │95.07.13│ BC0000000  │
  │  │美包裝材料行│  苗栗分行  │          │            │        │            │
  ├─┼──────┼──────┼─────┼──────┼────┼──────┤
  │ 6│湯紹臺即美加│華南商業銀行│ 489,000  │  94.08.25  │95.07.13│ BC0000000  │
  │  │美包裝材料行│  苗栗分行  │          │            │        │            │
  ├─┼──────┼──────┼─────┼──────┼────┼──────┤
  │ 7│湯紹臺即美加│華南商業銀行│ 480,000  │  94.08.27  │95.07.13│ BC0000000  │
  │  │美包裝材料行│  苗栗分行  │          │            │        │            │
  ├─┼──────┼──────┼─────┼──────┼────┼──────┤
  │ 8│湯紹臺即美加│華南商業銀行│ 495,000  │  94.08.31  │95.07.13│ BC0000000  │
  │  │美包裝材料行│  苗栗分行  │          │            │        │            │
  └─┴──────┴──────┴─────┴──────┴────┴──────┘


司法院資訊處製作；財團法人民間司法改革基金會備份。
